【裁判字號】    89,判,3616
【裁判日期】    891214
【裁判案由】    進口貨物核定稅則號別
【裁判全文】
最  高  行  政  法  院  判  決                  八十九年度判字第三六一六號
    再 審原 告  柏岱企業有限公司
    代  表  人  甲○○
    再 審被 告  財政部關稅總局
    代  表  人  傅仁雄
右當事人間因進口貨物核定稅則號別事件，再審原告對本院中華民國八十七年十一月
十三日八十七年度判字第二三一一號判決提起再審之訴。本院判決如左：
    主  文
再審之訴駁回。
再審訴訟費用由再審原告負擔。
    事  實
緣再審原告委託宏益報關有限公司於民國八十五年三月二十一日向財政部基隆關稅局
申報自印尼進口INDONESIAN Plywood Panel Parquet乙批，報單號碼：ＡＷ＼八五＼
一六五一＼○一三八號，報列行為時海關進口稅則（以下簡稱稅則）第四四一八．三
○．○○號，互惠稅率百分之二．五，經該局改列稅則第四四一二．一二．二○號，
按互惠稅率百分之二十課徵關稅。再審原告不服，向基隆關稅局聲明異議，經該局加
具意見報請再審被告評定，遭評定異議駁回，發給關評台第八五○一四四號評定書。
再審原告不服，提起訴願、再訴願均遭決定駁回，提起行政訴訟，復經本院八十七年
度判字第二三一一號判決（下稱原判決）駁回其訴。再審原告不服，提起再審之訴。
。茲摘兩造訴辯意旨於次：
再審原告起訴意旨及補充理由略謂︰一、本件依關稅法第五條之一、關稅法施行細則
第五條之二及關稅法第四條之三辦理報關，經審核其通關方式為：免審免驗通關（俗
稱CI），免審書面文件免驗貨物放行。足資證明「未有取樣」。據本件原判決記載被
告答辯復查本件系爭貨品於報單上並未申報貼面厚度，經基隆關稅局依貨樣覆核結果
，其表面貼面厚度小於一公厘，所訴理由，顯無可採等語。揆諸前述，本件既經審核
屬免審免驗通關放行，基隆關稅局何有「貨樣」復核，顯然其係違法繕寫於公文書上
，行政法院不察，輕言駁回。再審原告所進口之貨物其貼面層確為一公厘以上。請依
原判決第三頁第三行「依財政部八十四年十一月二十五日，研商有關Ｈ．Ｓ．第四四
一二及四四一八節加工地板之稅則分類事宜會議記錄結論：（一）為便於實務上的執
行，稅則號別第四四一八節木製拼花地板之適用以拼花層由厚度一公厘及以上之拼花
木條構成者有限，作為通案分類依據之適用。」判決本件來貨稅則歸列第四四一八號
。二、「再審原告亦提供國立屏東技術學院林產加工技術系之試驗報告，惟海關認尚
難據作核認之依據」。因此據以將貨樣送往臺灣大學森林系木林物理研究所及臺灣省
林業試驗所共同鑑定其結論：「經鑑定結果系以不超過六公厘之單板覆貼於素面合板
，併經側面開槽加工而成之二次以上加工板料，可供壁板、家具面板、或地板等不同
用途，視使用者而定。」或「經鑑定結果來貨為五層合板貼面樂木（ＯＡＫ）化妝單
版加工而成之木質複合地板（俗稱銘木地板）」。中華民國海關進口稅則立法之基本
分類精神，只問其結果，而不問其製造過程，亦即產品特性而定，稅則章、節、目、
款、項，編列順序，由簡而繁，由原體到加工產品；例如：動物章，以活、生、加工
、乾燥、罐頭、雜碎等。又例如：木材章，以活樹、整枝、木材砍伐，製材、加工合
板、加工用具、地板等。又據財政部八十七年十月四日發布對進口稅則號別歸列不當
處理原則補充說明第三：「延續性，按進口行為的延續性，需同時考量進口期間與進
口次數，亦即進口行為需具有持續性，且有頻繁的進口紀錄，並視產品特性而定。」
本貨由八十三年連續進口，以其產品特性使用於地板用途，故申報進口稅則歸列第四
四一八號並無不當。四、次查本件爭議之貨品，歐、英、德均歸列為地板使用之進口
稅則第四四一八號，為再審被告代表人之函文所述明。「銘木地板」為市場普遍使用
於地板，來貨為歸入進口稅則第四四一八號，無庸置疑。五、中華民國海關進口稅則
解釋準則，由單一貨品、二種物品組合、混合物，視用途依序決定稅則，故「稅則號
則所列之具有特殊性者較僅具一般性者為優先適用。」如發生結構，用途殊同二者都
可歸列時，「擇其稅則號別位列最後者為準」。稅則第四四一二號節產品，係基礎材
料。合板僅能使用於襯墊物，更延伸加工製造成各種加工物品，或各種產品特性用途
，故有稅則解釋準則，以成品用途，具有之特殊性者較僅具一般性者優先適用，或相
同時採「未列最後者為準」，而本來貨除可作稅則第四四一二號襯墊用途外，更可直
接使用於壁板，家具面板或地板，為稅則第四四一二號所不能。來貨歸入稅則第四四
一八號節，無庸置疑。請依稅則解釋準則分類標準列入第四四一八號課徵，併退回溢
徵關稅。六、再審原告延續性自印尼進口拼花地板計有數十批係依行之多年之稅則號
別第四四一八節稅率百分之二點五申請報關，迨八十三年到八十七年間部分放行提貨
部分爭議進口稅則歸屬，係基隆關稅局依財政部八十三年六月三十日台財關字第八三
○二九五八五二號函更改進口稅則為第四四一二節關稅稅率百分之二十課徵，計增加
八倍稅額。該函假稅則適用解釋之名行更改稅則之實，行政機關又恐被誤認為行政命
令變更法律之嫌以修正稅則之名行更改稅則之實。唯行政函法源薄弱，故而積極尋找
法源更改來貨稅則，否則（ＨＳ）於八十七年十月二十三日當免立法制定或修改之必
要。再審原告不服原處分更改進口稅則第四四一二節稅率百分之二十課徵關稅，乃提
起行政救濟均經財政部或行政院判定：「原決定或評定均撤銷由原決定評定機關另為
適法之處分」。其理由略謂：「係爭來貨既未能判定其貨品性質，允宜由原評定機關
委請專業機構先行驗明來貨是否為拼花地板，再行歸列所應歸屬之稅則，又倘係爭來
貨所應歸列之稅則未臻明確，得否從寬將來貨歸列行為時稅則第四四一八．三○．○
○號課徵進口關稅，亦宜一併斟酌。」又關稅總局總局稅字第八五一○一九一○號函
：「主旨：關於稅則第四四一八節及第四四一二節產品實物分辨不易且稅則結構不盡
合理爭議不斷。」基隆關稅局據以將來貨貨樣檢送臺灣省林業局或臺灣大學森林研究
學系木材物理研究所鑑定，其鑑定結果函復：「貴局送鑑地板樣品經鑑定結果，係以
不超過六公厘之單板覆貼於素面合板，並經側面開槽加工而成之二次以上加工地板用
途板料。」其鑑定結果係「地板」因為第四四一二節沒有地板稅則可歸，則應依中華
民國海關進口稅則解釋準則（二）甲所稱之未完成品具有完成之主要特性者。第三甲
：稅則號別所列之其有特殊性者較僅具一般性者為優先適用．．．其中之一項較其他
稅則號別所載者更為完備或精確。」及第三丙：「．．．應歸入可予考慮之稅則號別
中，擇其稅則位列最後者為準。」則經鑑定結果來貨地板歸入稅則第四四一八節當無
疑義。基隆關稅局在無法源之依據，硬由稅則第四四一二節及第四四○九節相互糾葛
牽制，引用稅則第四十四章章註四：「第四四一○、四四一一或四四一二節之產品可
以加工成第四四○九節之物品形狀，其所加工之形狀如：彎曲狀、波紋狀、孔洞狀或
切割或製成其他形狀（正方形或長方形者除外），但任何方式之加工以不構成其他個
節物品之特性者為限。」再審原告申辯（一）來貨為長方形已排除在外，（二）不構
成其他各節物品之特性者為限。既經林務局及臺灣大學共同鑑定來貨為「地板」、已
具有其物品特性了，故應排除在外。但基隆關稅局認為再審原告誤解，認為本來貨有
專屬稅則號別，但遍查中華民國海關稅則及（HS）解釋及行政救濟期間三次修改稅則
號別第四四一二節尚無「地板」之專屬稅則。「地板」謹記載於四四一八節。再則基
隆關稅局以其製造過程組織結構為歸類之依據，而歸入第四四一二節合板之原材料。
在無法源之根據以推理自行歸入屬於稅則第四四一二節，顯然違法。嗣基隆關稅局又
主張「自應依海關進口稅則解釋準則（一）：其分類之核定，應依照稅則號別所列之
名稱及有關類或章註為之」之規定歸類稅則第四四一二節加工合板相關稅號下。依文
獻記載準則（一）之解釋：首先聲明節以上之分類名稱（即標題）只是為了便於查考
而設。其本身並非分類規則。因為各類、各章、各分章所涵蓋之貨品甚多，而在定其
標題時無法一一列舉，也無法以簡單精確之名稱予以包括，故依據該章各節所述之
貨品找出最適當之節。此節之貨品若與來貨完全相符，則列入該節即可確定，若該章
所列有明確之貨名，各節均不適合時最常就考慮歸入最後一節的「其他貨品」，否則
用準則二甲規範。依此解釋林業局、臺灣大學鑑定「二次以上之加工地板」歸入第四
四一八節其它貨品為文獻所證實，基隆關稅局所主張採用解釋準則（一）不足採。雖
然我國仍採HS制度分類稅則號別，但我為一關稅獨立自主之法治國家。本爭議來貨HS
並未立法。德國、日本印尼等各國所採的稅則分類不同。為取得法源故財政部於八十
四年十一月二十五日財政部「會議記錄：研商有關HS第四四一二及第四四一八節加工
地板稅則分類事宜參照德國案例稅則號別第四四一八節木製拼花地板之適用，以拼花
層由厚度一公厘及以上之拼花條構成者為限，作為通案分類之依據至個案則由海關依
實際到貨認定。」HS註解並未立法故為取得合法之法源乃以會議紀錄作為根據，足資
證明我國依法行事必須立法。又以類同貨物業經財政部函請駐比利時代表處向世界海
關組織查得應歸列稅則第四四一二節相關項下，再審原告不服以「類同貨物」未列規
格之物品與系爭來貨不同，否難接受，但HS對物品分類事宜慎重。「HS雖然有解釋準
則，然而該準則亦有多處規定之適用涉及使用者個人主觀認定不同而有不同的分類決
定，此時須由調和制度委員會採取必要的分析評量，做成必要的分析評量，做成必要
的建議，提交關稅合作理事，以確保制度解釋與應用的一致，有時委員會也會徵詢有
關的國際或國家的意見。當簽署國間對HS中之貨品分類發生爭端時，當事國應先行磋
商，以求解決。無法平息爭議時則將問題透過理事會秘書處送到調和制度委員會，經
過該委員會研究後做成適當的建議，提供當事國參考，以解決問題。如果仍無法解決
爭端，則必須將此事提交關稅合作理事會，做成進一步的再建議。如發現確有真正歧
見存在，則應依照正常程序先由理事會秘書處查明真象後，備齊必要文件及樣品，將
它與結論要點一併提交委員會研究。委員會在參酌各會員國意見，決定採取下列適當
行動，以解決問題：1.如可從HS本文或註解中得到答案，委員會即可簡單的作成分類
決定。2.某些情況下雖然可從HS或註解中得到答案，但仍會有新問題產生時，委員會
可以出刊分類意見摘要表來解決。3.如HS註解無法充分地提供解決問題的方法時，委
員會將建議調合委員會修改HS註解。4.如必須修改HS本文才能解決分類問題時，則由
委員會建議調合委員會修改之。」（註）是則HS依法行事，故於八十七年十月二十三
日正式立法。七、本件陳情監察院，監察院調查，報告本來貨均依稅則第四四一八節
拼花木板進口放行提貨，行之多年通關稅則一紙分文更改進口稅則，未經產官學業界
共同研討等語。再審被告乃一意孤行，中華民國海關進口稅則說明四規定：「關於貨
品號別及品名之判定及稅則號別之認定應依據HS解釋準則及附則所列有關規定辦理。
」海關進口稅則或國際商品統一分類制度照未明文規定及關稅總局長確認第四四一八
節或第四四一二節歸類不易為不爭之事實。行政機關為取得合理的法源達到更改進口
稅則強制歸入稅則第四四一二號，故先以財政部會議記錄通案處理通關，後於八十七
年十月二十三日針對國際商品統一分類制度HS針對稅則第四四一二節立法制定註解增
列及修訂明文歸列解釋核定其分類依據始符合上述總則說明四規定，日後當有法源可
據。足資證明八十七年十月二十三日以前尚無法可歸屬否則當免新立法修訂增訂註解
。是則證明財政部、行政院撤銷原決定評定之理由將歸列第四四一二節，認為是違法
。官署強行歸入稅則第四四一二節之違法或不當處分，忽視人民之權利或利益。我一
法治國家依法行事爭議來貨行政機關為爭取法源由八十七年十月二十三日起立法新制
定增註稅則解釋正式核定，本再審原告如再進口當依法接受規範，唯未立法前再審原
告延續性進口基隆關稅局應依行之多年進口稅則第四四一八節課徵進口關稅，並退回
八倍之差額關稅。八、關稅法第一章總則及其施行細則第二條：「本法或海關進口稅
則遇有修正時，其條文或稅率之適用依左列規定：一、進口貨物以其運輸工具進口日
為準。」中央法規標準法第十三條：「法規明定自公佈或發布日施行者，自公佈或發
布之日起算至第三日起發生效力。」及同法第十八條：「各機關受理人民聲請許可案
件適用法規時，除依其性質應適用行為時之法規外，如在處理程序終結前據以准許之
法規有變更者，適用新法規，但舊法規有利於當事人而新法規未廢除或禁止所聲請之
事項者，適用舊法規。」法律保護人民權利和利益，法律不溯及既往，法治國家依法
行事，本來貨使用稅則第四四一八或第四四一二節產品實物分辨不易，為不爭之事實
，故有訟源、立法之實，在未立法制定或修定前本來貨行為延續性、持續性頻繁進口
，應依行之多年進口稅則分類產品特性歸入第四四一八節符合財政部八十七年十月四
日規定對進口稅則號別歸列不當處理原則：第三項：延續性之規定決無疑異，否則無
需於八十七年十月二十三日始正式立法，本來貨於立法前進口依法請依行為時再審原
告申報之稅則號別第四四一八節稅率百分之二點五課徵進口關稅。其溢徵之進口關稅
應予退還。綜上所述，請判決撤銷原處分、一再訴願決定及廢棄原判決等語。
再審被告答辯意旨略謂：一、再審原告主張：「本案之通關方式為１免審免驗通關，
足資證明未有取樣．．．基隆關稅局何有貨樣複核」「．．．系爭貨物其貼面層確為
１ＭＭ以上無訛，請依財政部八十四年十一月二十五日『研商有關ＨＳ第四四一二及
四四一八節加工地板之稅則分類事宜』會議記錄結論一：『稅則第四四一八節木製拼
花地板之適用以拼花層由厚度一公厘及以上之拼花木條構成者為限，作為通案之分類
依據』，判決來貨歸列稅則第四四一八節」「原告亦提供國立屏東技術學院試驗報告
．．．基隆關稅局據以將貨樣送往臺大森林系．．．臺灣省林業試驗所鑑定．．．」
等節。查本件確屬Ｃ１免審免驗案件，並未查驗取樣，故再審原告所舉鑑定報告，均
非本件鑑定報告，再審原告顯有誤植。復查國立屏東技術學院林產加工技術系並非財
政部核准之「木材及其副產品」類化驗鑑定權威機構，其鑑定結果自不予採據。又查
Ｃ１免審免驗通關方式僅係更利進口人通關時免驗貨物先予放行，如進口人於通關時
認有查驗取樣之必要，得主動要求海關查驗取樣，作為有利於己之舉證。再審原告於
報關時並未申報貼面層之厚度，於事後主張系爭貨物係由厚度一公厘以上之拼花木條
所構成，因貨物業已提領，無法為實質查證，再審理由，核無可採。二、再審原告另
主張：「又據財政部八十七年十月四日發佈對進口稅則號別歸別不當處理原則補充說
明第三『延續性，按進口行為的延續性，需同時考量進口期間與進口次數，亦即進口
行為需具大持續性，且有頻繁的進口記錄，並視產品特性而定』。本貨由八十三年連
續進口，均使用於地板用途，故歸列稅則第四四一八節並無不當」乙節。查財政部八
十七年九月十日台財關第八七二○四七五五七號函係對該部七十七年三月二十三日台
財關第七七○○二七三○六號函之執行原則補充說明。本件貨品之分類見解變更，業
已依財政部七十五年四月十九日台財關第七五○五三三八號函：「如發現原所歸列之
類目號別不適當，擬變更其稅則號別課稅時，除已明文修訂者外，應先報部核定」之
規定，報奉財政部八十三年六月三十日台財關第八三○二九五八五二號函核復，同意
參據國際商品統一分類制度註解之詮釋，歸列於稅則第四四一二節加工合板項下適當
號別。復查本件進口日期為八十五年三月二十日，在上開部函核示日期之後，自應有
其適用。且類同貨品於部函核示前進口者，均從寬接受再審原告原申報之稅則號別。
本件並未違反部函規定，再審原告顯有誤解，再審理由，核無可採。三、再審原告又
主張：「歐美德均歸列為地板使用之進口稅則第四四一八節．．．」「稅則號別所列
之具有特殊性者較僅具一般性者為優先適用，如發生結構、用途殊同二者都可歸列時
，擇其稅則號別位列最後者為準。．．．來貨除可作稅則第四四一二節襯墊用途外，
更可直接使用於壁板，家具面板或地板，為稅則第四四一二節所不能。．．．請依稅
則解釋準則分類標準列入第四四一八節」等節。按八十二年版國際商品統一分類制度
註解中文版第五五五頁對稅則第四四一二節之目註解：「第四四一二．一一、四四一
二．一二、四四一二．一九目合板如經表面處理或進一步加工如四四一二節註解倒數
第二段所描述者，仍歸列在這些目裡」，則來貨如以合板為基材，經敷面加工並製舌
槽榫者，在稅則第四四一二節並未排除。查本件系爭貨物係以素面合板為基材，上貼
銘木拼花薄片，並非一塊一塊實木板條直接拼貼於素面合板上，而是由實木板條拼接
成板材，平切成薄片（○．三－○．六ＭＭ厚度），再貼於素面合板上，係屬二次加
工化粧合板複合地板，自應依海關進口稅則解釋準則一「其分類之核定，應依照稅則
號別所列之名稱及有關類或章註為之」之規定，歸列稅則第四四一二節加工合板相關
稅號項下。又查系爭貨物僅係於合板表面貼上一層木薄片，以便仿成如拼花木條所製
成之地板嵌板，並無拼花地板之特殊性，自無海關進口稅則解釋準則三（甲）「稅則
號別所列之具有特殊性者較僅具一般性者為優先適用」之適用。又系爭貨物既已明確
歸列稅則第四四一二節而無稅則第四四一八節之適用，即無所謂準則三（丙）擇其稅
則號別位列最後者為準之情形，再審原告顯有誤解。四、復查類同貨品業經財政部函
請駐比利時代表處向世界海關組織查得應歸列稅則第四四一二節相關項下，足證本件
原核列之稅則號別應屬適當。綜上論述，再審原告之訴顯無理由，請求依法予以駁回
等語。
    理  由
按行政訴訟當事人對本院之判決提起再審之訴，必須具有行政訴訟法第二百七十三條
第一項所列各款情形之一者，或同條第二項之情形，始得為之，而該條第一項第一款
所謂適用法規顯有錯誤者，係指原判決所適用之法規與該案應適用之現行法規相違背
或與解釋判例有所牴觸者而言，至於法律上見解之歧異，再審原告對之縱有爭執，要
難謂為適用法規顯有錯誤，而據為再審理由。本件原判決：『按行為時稅則第四四一
二．一二．二○號為加工合板，至少有一外層由非針葉樹木材製成者，每層厚度不超
過六公厘，互惠稅率百分之二十；同稅則第四四一八．三○．○○號為「木製拼花地
板」，互惠稅率百分之二．五。本件原評定機關重為評定，以國際商品統一分類制度
註解（以下稱Ｈ．Ｓ註解）中文版第五五四頁及第五五五頁對稅則第四四一二節「合
板、單板貼面板及類似積層材」之加工範疇之解釋：「上述任何種類之板材，可能由
金屬或塑膠等其他材料加以敷面。另外，本節之產品可能加工成第四四○九節所述
之形式，彎曲加工、波狀加工、穿孔加工、切削或成型呈方形或長方形以外之形狀或
不適於其他節所包括物品之特性之任何加工」及同註解第五五一頁有關稅則第四四○
九節之解釋：「木材（包括用於拼花地板但未裝配之木條及飾條），沿著任何材邊及
材面作連續型鉋或類似加工（已製舌榫，槽榫，．．．或類似加工），不論是否經刨
平、砂磨或指接。」系爭來貨經基隆關稅局查驗結果，均係非針葉樹製，四週有凸凹
槽榫，每層厚度不超過六公厘之貼面合板加工複合地板，核與上開註解之解釋相符；
又有關化妝合板加工複合地板（即貼面或化粧合板已開舌榫及槽榫加工者）之稅則分
類，經該局報經財政部八十三年六月三十日台財關字第八三○二九五八五二號函同意
參據Ｈ．Ｓ註解歸列稅則第四四一二節加工合板項下適當號列。該局曾檢附系爭來貨
貨樣送請臺灣省林業試驗所鑑定，經該所以八五農林試利字第一七八四號及第○八一
九號函復：經鑑定結果係以不超過六公厘之單板覆貼於素面合板，並經側面開槽加工
而成之地板用途板料，而稅則第四四一八．三○．○○號之「木製拼花地板」係由一
層或多層木材之支撐物上之拼花木條構成，本案所稱拼花部分為不超過六公厘之「單
板」，與「木條」認定上有所差別等語。系爭來貨依上開鑑定結果顯與拼花地板不符
，其製造過程及加工情形，核屬貼面合板加工複合地板，仍應歸列行為時稅則第四四
一二．一二．二○號，按互惠稅率百分之二十課徵關稅，乃評定異議駁回。揆諸首揭
說明，核無不合。至原告（即再審原告，下同）起訴主張各節，查本件系爭貨品之分
類見解變更，業已依財政部七十五年四月十九日台財關第七五○五三三八號函：「如
發現原所歸列之類目號別不適當，擬變更其稅則號別課稅時，除已明文修訂者外，應
先報部核定」之規定，報奉財政部八十三年六月三十日台財關第八三○二九五八五二
號函核復，同意參據國際商品統一分類制度註解之詮釋，歸列於稅則第四四一二節加
工合板項下適當號列，有上開兩財政部函附卷足稽。又本案進口日期為八十四年二月
二十日，距財政部函核示日期已近八個月，且類同貨品自該部函核示後，均經海關核
列稅則第四四一二節相關號列項下，縱有其他案件未依上開財政部函示意旨核定進口
稅則，亦不足以認定本件處理牴觸法律，更不得認有法規制定或修正，使人民遭受不
能預見之損害情事。原告謂本件貨品適用稅則號別之變更不無有損害人民權益之違法
云云，尚不足取。又查國際商品統一分類制度註解中文版第五五八頁，固然將「係由
置於一層或多層木材之支物上之拼花木條所構成者」之拼花地板歸列於稅則第四四
一八節，惟查系爭貨物為貼面合板加工複合地板，係以由非針葉樹製成之材料，表面
貼以木條片，塗裝、製舌槽榫．．．等加工後製成，其成品材質仍係不具「支性」
之合板板條，自非上開註解所稱之「組合在一層或多層木材支物上」之拼花木條。
且稅則第四四一八．三○．○○號，係木製拼花地板，其製程為原木經鋸裁成木板，
再經烘窯烘乾，最後經多面刨機、刨製成型，並開凸凹槽，製成木製實木地板（或木
質實木拼花地板）。本案系爭貨物以素面合板為基材，上貼銘木拼花薄片，並非一塊
一塊實木板條直接拼貼於素面合板上，而是由實木板條併接成板材，平切薄片（○．
三－○．六ＭＭ厚度），再貼於素面合板上，係屬貼面合板加工複合地板，應歸列進
口稅則第四四一二．一二．二○號，而無稅則第四四一八．三○．○○之適用，原告
指系爭貨品不應依稅則第四四一二節課稅云云，亦非有據。另原告主張其於八十四年
間進口與系爭來貨相同之拼花地板，經基隆關稅局改列稅則第四四一二節，嗣經其提
出異議後，該局同意歸列稅則第四四一八．三○．○○號並退還溢繳稅款乙節，查原
告於八十四年十一月十一日自印尼進口相同之拼花地板申報稅目為四四一八．三○．
○○（報單號碼為ＡＷ＼八四＼六九一六＼○○一○），該案基隆關稅局原核列稅則
第四四一二．一二．二○號，按互惠稅率百分之二十課徵。嗣原告提出異議後，該局
以來貨之拼花層厚度為一公厘及以上，符合該部八十四年十一月二十五日研商有關Ｈ
．Ｓ註解第四四一二節及第四四一八節加工地板之稅則分類事宜會議紀錄結論(一)：為
便於實務上之執行．．．稅則第四四一八節木製拼花地板之適用以拼花層由厚度一公
厘及以上之拼花木條構成者為限，作為通案之分類依據，至個案則由海關依實際到貨
認定，乃接受原申報稅則第四四一八．三○．○○號，互惠稅率百分之二．五，並退
還溢徵稅款，該案貨品與系爭來貨之拼花層厚度未達一公厘者不同，自不得相提並論
，尚不得執為本案亦應適用該稅則之論據。再者，有關本案貨物經我國駐比利時代表
處於八十五年十一月二十九日比利字第五○五號函稱印尼海關曾攜貨樣於世界海關
組織Ｈ．Ｓ會議中提請討論並獲致結論，核列於稅則第四四一二節相關稅號項下，足
證本案海關原評定之稅則號別應屬妥適，有該代表處上開函乙份附卷可稽。原告指該
項會議結論不足為據云云。即不足採。至原告所舉國立屏東技術學院林產加工技術系
既非財政部核准之「木材及其副產品」類化驗鑑定權威機構，其所為鑑定尚不足據以
推翻台灣省林業試驗所就系爭來貨所為之鑑定結果，自不足執為原告有利之認定。另
原告自八十三年間進口包括本案來貨在內之多件貨物，雖部分經行政院再訴願決定撤
銷原評定，惟嗣經原評定機關行政院依再訴願決定意旨，送請專業機構鑑定結果，仍
應歸列稅則第四四一二．一二．二○號，被告（即再審被告）重為評定依該號稅則課
稅即非無據。原告指摘被告重為評定有誤云云，即非可取。末查原告所舉監察院調查
意見，雖認本案進口貨物稅則改變之實施，未有一段緩衝時間，致進口商無法因應，
處理顯有欠妥等情，惟就本案改歸稅則第四四一二節之實體認定問題，並未指出有何
不當。自亦不足據認原評定有何違誤。原告執以指摘原評定及一再訴願決定，亦非有
據。綜上，原評定及一再訴願決定均無違誤。原告起訴意旨難謂有理，應予駁回。』
為由，乃依修正前行政訴訟法第二十六條後段，判決駁回再審原告在前訴訟程序之訴
。核其所適用之法規與該案應適用之現行法規並無違背，與解釋判例，亦無牴觸，並
無所謂適用法規顯有錯誤之情形；再審原告以前揭事實欄所載理由，主張原判決適用
法規顯有錯誤，無非係執其在前訴訟程序所為主張，已為原判決所不採之事由再事爭
執，核屬法律上見解之歧異。從而再審原告起訴主張原判決有行政訴訟法第二百七十
三條第一項第一款（即修正前行政訴訟法第二十八條第一款）之再審事由提起本件再
審之訴，揆諸首揭說明，殊難認有再審理由，應予駁回。
據上論結，本件再審之訴為無理由，爰依行政訴訟法施行法第二條、行政訴訟法第二
百七十八條第二項、第九十八條第三項前段，判決如主文。
中    華    民    國     八十九      年     十二     月      十四       日
                    最 高 行 政 法 院  第 四 庭
                                審 判 長 法  官      葉  振  權
                                         法  官      林  清  祥
                                         法  官      吳  錦  龍
                                         法  官      劉  鑫  楨
                                         法  官      吳  明  鴻
右  正  本  證  明  與  原  本  無  異
                                         法院書記官  陳  盛  信
中    華    民    國     八十九      年     十二     月      十九       日


司法院資訊處製作；財團法人民間司法改革基金會備份。
